KAROL YOHANA CAMARGO GALINDO

Tel: 321 3246168 / Correo: kycamargog@unal.edu.co

Abogada especialista en derecho constitucional, con estudios en derechos humanos y derechos de las mujeres y una investigación doctoral en sociología. Tengo experiencia profesional de 14 años como representante judicial, investigadora, consultora y formadora en el campo de los derechos humanos, derechos de las mujeres y derechos de los pueblos indígenas. He estado vinculada a organizaciones no gubernamentales, organizaciones indígenas, agencias de cooperación y del Sistema de Naciones Unidas. Además, cuento con experiencia en la elaboración y gestión de proyectos, en la implementación de planes de trabajo y elaboración de informes, así como en la participación y coordinación de equipos interdisciplinarios de trabajo.

FORMACIÓN ACADÉMICA

Doctorado en Sociología (en curso). Universidad de Anatolia, Instituto de Ciencias Sociales, Eskişehir, Turquía [septiembre 2018 - actualmente]. Becaria.

Diploma de Postítulo en Derechos Humanos y Mujeres: Teoría y Práctica. Universidad de Chile, Centro de Derechos Humanos, Santiago, Chile [junio - noviembre 2011]. Becaria.

Especialización en Derecho Constitucional. Universidad Nacional de Colombia, Facultad de Derecho, Ciencias Políticas y Sociales, Bogotá, Colombia [febrero 2009 - febrero 2010].

Derecho. Universidad Nacional de Colombia, Facultad de Derechos, Ciencias Políticas y Sociales, Bogotá, Colombia [febrero 2004 - julio 2009].

EXPERIENCIA PROFESIONAL

Consultora para gestión de acciones y estrategias interculturales [octubre- diciembre 2022; junio – diciembre 2023]

Fondo de Población de Naciones Unidas

Proyecto: Estrategia de prevención de Mutilación Genital Femenina (MGF) desde los componentes comunitario e institucional, con enfoque de género e intercultural

Consultora en niñez indígena [abril – septiembre 2022]

ACDI/VOCA, Programa Juntanza Étnica

Proyecto: Formulación participativa del Capítulo para la niñez indígena de la Política Nacional de Infancia y Adolescencia

Abogada asesora e investigadora [marzo 2013 - noviembre 2016]

Organización Nacional Indígena de Colombia, Consejería de Mujer, Familia y Generación Proyectos: I) Mujeres Indígenas, violencias y acceso a la justicia - Fondo Fiduciario de las Naciones Unidas para Eliminar la Violencia contra la Mujer; II) Derechos de las mujeres indígenas víctimas: conceptos, abogacía e incidencia en escenarios judiciales — Amnistía Internacional; III) Fortalecimiento de la Justicia Indígena con perspectiva de género - Mensen mete en Missie; IV) Género y derecho a la tierra para los pueblos indígenas — Forest People Programme; y V) Mujeres indígenas fortalecen su capacidad para concertar e incidir en la implementación de políticas locales, departamentales y nacionales - Unión Europea, Mundubat y Cooperacció

Consultora en asuntos comunitarios indígenas [mayo – septiembre 2016]

Organización Internacional para las Migraciones

Proyecto: Fortalecimiento de las capacidades de las autoridades y comunidades indígenas en el abordaje de la violencia sexual y el reclutamiento forzado, para la prevención y reintegración"

Investigadora especialista en derecho de las mujeres [noviembre - diciembre 2015]

Sinergias Alianzas Estratégicas para la Salud y el Desarrollo para la salud

Proyecto: Elaboración de capítulo sobre derechos y obligaciones en casos de violencia contra niños, niñas, adolescentes y mujeres, en especial ante situaciones de violencia sexual

Investigadora especialista en derechos de las mujeres [octubre - diciembre de 2013]

Sinergias Alianzas Estratégicas para la Salud y el Desarrollo para la salud

Proyecto: Realización del protocolo de atención en salud a víctimas de quemaduras con ácido y del protocolo de atención en salud a víctimas de violencia basada en género

Coordinadora de proyecto [mayo - diciembre de 2013]

Centro de Apoyo Popular - Fondo de Población de Naciones Unidas

Proyecto: Realización del modelo de atención integral en salud a víctimas de violencia de género; revisión y actualización del protocolo de atención en salud para víctimas de violencia sexual, y elaboración de un documento con el estado del arte sobre intervenciones clínicas y en salud pública, modelos y protocolos de atención integral en salud a víctimas de violencias de género

Consultora en enfoque étnico y de género [mayo – septiembre 2013; junio – octubre 2014]

Fondo de Población de Naciones Unidas, Componente de Género y de Derechos

Proyecto: Asistencia técnica al área de Mujer y Familia de la ONIC en el análisis de la situación y el ejercicio de los derechos en salud sexual y reproductiva y VBG de las mujeres indígenas en el país

Asesora Jurídica Equipo Interdisciplinario In Situ Regional Guainía [septiembre 2012 – enero 2013]

Defensoría del Pueblo, Delegada para los Derechos de la Niñez, Juventud y Mujer

Proyecto: Adecuación Institucional para el acceso a la Justicia de Mujeres Niñas, Niños y Adolescentes víctimas de violencia sexual

Abogada [febrero 2012 – agosto 2012]

Corporación Colectivo de Abogados José Alvear Restrepo, Oficina de Acciones Públicas Funciones: asesoría en acciones jurídicas constitucionales y seguimiento a proyectos de ley, reformas constitucionales y actos administrativos de carácter abstracto relacionados con el accionar de la organización

Abogada Investigadora de Campo [julio 2011 – noviembre 2011]

Organización Internacional para las Migraciones

Proyecto: Caracterización de la Violencia y explotación sexual de niños, niñas y adolescentes, en el marco del conflicto armado y por fuera de él, y de la Capacidad Institucional en los Departamentos de Arauca y Guainía, para prevenir y garantizar el acceso de las víctimas a la justicia

Abogada [enero 2010- julio 2011]

Corporación Sisma Mujer, Área de Acceso a la Justicia

Funciones: responsable de las estrategias de investigación, formación, litigio e incidencia adoptadas por la entidad; documentar y representar judicialmente a mujeres víctimas de violencia contra las mujeres; representar directamente o por delegación ante las instancias nacionales e internacionales respecto de las cuales se hagan actuaciones institucionales

Auxiliar de Protección Jurídica en Desplazamiento Forzado [marzo 2008 – octubre 2009]

Comisión Colombiana de Juristas, Área de Protección Jurídica

Funciones: recopilar, sistematizar y verificar información sobre el estado de la garantía de los derechos de la población desplazada.

EXPERIENCIA EN PROCESOS DE FORMACIÓN Y EVENTOS ACADÉMICOS

Coordinadora y tallerista — Proceso de formación del Consejo Nacional de Mujeres Indígenas en el marco del proyecto Climate and Land Use Alliance CLUA. Escuela de Formación Indígena Nacional, Organización Nacional Indígena de Colombia [Marzo — diciembre 2023]

Facilitadora - Procesos de formación de mujeres rurales, campesinas, afrodescendientes e indígenas en temas relacionados con la Ley 1448 de 2011, Ley 1257 de 2008, Auto 092 de 2008 y Ley 1719 de 2014. Red de Mujeres Chaparralunas, Tolima [abril – noviembre 2016]

Ponente "Interdependencia de los derechos individuales y colectivos de las mujeres indígenas" — Conferencia Diálogo Intercultural: justicia y violencia sexual en pueblos indígenas, Fondo de Población de Naciones Unidas [junio 22 y 23 de 2016]

Coordinadora y tallerista - Diplomado Derechos de Mujeres Indígenas, Abordajes de violencias, Acompañamiento integral y Acceso a la Justicia. Universidad Pedagógica Nacional y Organización Nacional Indígena de Colombia [3-7 de noviembre 2015 y 16-20 de agosto 2016]

Ponente "Género y violencias en mujeres indígenas en Colombia" - VII Conversatorio sobre Salud Indígena: Perspectivas Tradicionales y Alternativas de la Salud Mental, Universidad de Antioquia [13 y 14 de agosto 2015]

Coordinadora y tallerista - Proceso de formación en prevención de la violencia sexual y de género y en atención y protección integral de las víctimas de violencia sexual y de género dirigidas a funcionarios (as) públicos, autoridades indígenas, mujeres y hombres de la población del resguardo El Paujil, Inírida. Fundación Colombiana para el Desarrollo [octubre - noviembre 2015]

FORMACIÓN COMPLEMENTARIA

Programa preparatorio en sociología - Departamento de Sociología, Universidad de Anatolia, Turquía [septiembre de 2017 – septiembre de 2018]

Curso: Metodologías de investigación cualitativas en contextos de conflicto - Facultad de Ciencias Humanas, Universidad Nacional de Colombia [abril – mayo 2015]

Workshop: Monitoring and Evaluation to improve Evidence-based programming to End Violence against Women and Girls - ONU Mujeres/Fondo Fiduciario de la ONU para Eliminar la Violencia contra las Mujeres, Marrakech, Marruecos [2-6 de febrero 2015]

Curso: Formulación y gestión de proyectos sociales - Departamento de Sociología, Facultad de Ciencias Humanas, Universidad Nacional de Colombia [25 de febrero-3 junio 2014]

Curso: Derechos Humanos y Derechos Internacional Humanitario - Universidad Sergio Arboleda [marzo-agosto 2010]

PUBLICACIONES

Participación en: *Mujeres Indígenas Transformando Realidades. Guía para la Incidencia Política*. Organización Nacional Indígena de Colombia, 2015. Recopilación, revisión y edición de textos. ISBN 978-958-8430-21-8.

Participación en: *Memorias II Cumbre Continental de Mujeres Indígenas*. Organización Nacional Indígena de Colombia, 2015. Equipo de sistematización. ISBN 978-958-8430-15-7

Mujeres: saberes y caminos. Pasos hacia la defensa de nuestros derechos. Organización Nacional Indígena de Colombia, 2014. ISBN 978-958-8430-06-5

Participación en: *Crímenes de Lesa Humanidad y Justicia para las Mujeres en Colombia.* Corporación Sisma Mujer, Bogotá, marzo de 2011. Publicado en la web: www.sismamujer.org

Participación en: Obstáculos para el Acceso a la Justicia de las Mujeres Víctimas de Violencia Sexual en Colombia. Corporación Sisma Mujer, abril de 2011, Publicado en la web: www.sismamujer.org

La Dogmática Procesal Penal entre 1936 y 1980. El proceso como escenario de realización en "Derecho Penal y Guerra: Reconstrucción del Sistema Penal Colombiano". Universidad Nacional de Colombia, 2008. Primera Edición, 2008. UNIJUS. ISBN 978-958-44-4548-3